臺灣高等法院民事裁定　　　　　　　　　94年度再抗字第63號
聲　請　人　甲○○
聲請人與相對人台灣中小企業銀行股份有限公司間聲明異議事件
，聲請人對於中華民國94年1月20日台灣台北地方法院91年度執
字第34524號民事裁定、94年3月22日本院94年度抗字第735號民
事確定裁定、94年4月19日本院94年度抗字第735號駁回再抗告之
民事裁定、94年7月21日最高法院94年度台抗字第670號民事裁定
，聲請再審，本院裁定如下：
    主  文
聲請駁回。
聲請訴訟費用由聲請人負擔。
    理  由
一、本件聲請人對執行法院91年度執字第15350號清償債務強制
    執行事件，於民國91年12月6日扣押其寄存於台灣銀行和平
    分行之退休公務人員公保養老給付金額優惠存款及利息合計
    新台幣（下同）177萬1,117元，並禁止第三人對其為清償，
    而聲明異議，經執行法院於94年1月20日以91年度執字第
    34524號裁定駁回聲請人之聲明異議（見本院94年度抗字第
    735號卷第2、3頁所附之民事裁定），嗣經聲請人提起抗告
    ，經本院於94年3月22日以94年度抗字第735號裁定駁回聲請
    人之抗告（見同上卷第32、33頁之民事裁定，下稱原確定裁
    定），聲請人不服，提起再抗告，經本院於94年4月19日以
    94年度抗字第735號駁回聲請人之再抗告（見同上卷第79 頁
    之民事裁定），聲請人對上開駁回再抗告之裁定提起抗告，
    經最高法院於94年7月21日以94年度台抗字第670號裁定駁回
    聲請人之抗告（見最高法院94年度台抗字第670號卷第52 頁
    之民事裁定），聲請人對上開民事裁定提起再審之訴（見本
    院94年度再抗字第63號卷第2頁至第14頁之書狀），惟對確
    定之民事裁定，僅能聲請再審，聲請人所提再審之訴，應視
    為聲請再審，且繳納之聲請再審裁判費為1,000元，合先敘
    明。
二、聲請人聲請意旨略以：
    (一)原確定裁定以聲請人及張世娟（聲請人之配偶）之戶籍設
      在：台北市○○路○段123巷9弄15號6樓（下稱台北市○
      ○路），否定聲請人提出之所有證據，達到相對人強制執
      行之目的，且原確定裁定未斟酌該證物，聲請人得依民事
      訴訟法第496條第1項第6款及第13款之規定，聲請再審。
    (二)原確定裁定積極方面顯有適用強制執行法第122條及第52
      條不當之情形；消極方面有不適用最高法院判例、證據法
      則之情事，且完全未斟酌原抗告理由，就抗告狀所載各項
      主張完全未予置駁，顯有未適用民事訴訟法第222條之規
      定，且該法律見解具有原則上重要性，聲請人得依民事訴
      訟法第496條第1項第1款規定，聲請再審。
    (三)聲請人之住居所關乎是否依強制執行法第122條提出異議
      與抗告之條件，有原則上之重要性，聲請人得依民事訴訟
      法第497條規定，聲請再審。
    (四)相對人於91年間聲請強制執行時，戶籍所在地住所在台北
      市○○路，當時尚未拍賣，當時無須另租屋居住，於92年
      5月間住居所拍賣後，所有存款均遭查封，原確定裁定又
      以聲請人戶籍設在已遭拍賣之原址，而駁回聲請人之異議
      及抗告，聲請人得依民事訴訟法第496條第1項第11款規定
      ，聲請再審。
    (五)聲請人現住台北市○○○路○段90號13樓之4（下稱台北市
      ○○○路），則該屋之管理費、水電費等等支出，均係聲
      請人所支付，原確定裁定明瞭聲請人戶籍已於92年8月27
      日變更為台北市○○○路，竟認定聲請人及配偶張世娟戶
      籍設在台北市○○路，而否定台北市○○○路之生活開支
      ，誤認系爭扣押債權尚非聲請人及家屬維持最低生活在客
      觀上所不可缺少，原確定裁定顯有認定事實完全錯誤，致
      適用法規顯有錯誤之情事。
    (六)原確定裁定所謂聲請人尚有其他股利所得、投資額及世盟
      股份有限公司（下稱世盟公司）資產分配額之認定，亦顯
      有不適用證據法則及經驗法則，致有適用法規顯有錯誤之
      情事。
三、經查：
    (一)本院於94年3月22日所製作之94年度抗字第735號之原確定
      裁定（見本院94年度抗字第735號卷第32、33頁所附之民
      事裁定），已於理由三、詳載：「．．．經查抗告人（即
      聲請人）除系爭扣押債權外，尚有中國鋼鐵股份有限公司
      之股利所得、．．．。另抗告人所提出之房屋租金、管理
      費、電話費及水費等收據，經核係世盟公司之支出（世盟
      公司所在地：台北市○○○路○段90號13樓之4-原執行卷
      第91頁），亦非抗告人及其家屬之生活支出（按抗告人及
      張世娟戶籍設在台北市○○路三段123巷9弄15號6樓-原執
      行卷第87頁），抗告人辯稱伊每月基本生活需求達7、8萬
      元，亦不足採；．．．」。
    (二)嗣經聲請人提起再抗告，亦經本院於94年4月19日裁定駁
      回聲請人之再抗告（見同上卷第79頁之民事裁定），於該
      裁定理由二、詳載：「二、再抗告意旨略以：再抗告人原
      居住之台北市○○路○段123巷9弄15號6樓房屋於民國92
      年5月間遭法院拍賣，乃於同年7月間遷至台北市○○○路
      ○段90號13樓之4居住，該復興南路房屋雖係債務人世盟股
      份有限公司（下稱世盟公司）所在地，惟因世盟公司自87
      年間起即未營業，已名存實亡，記載世盟公司該址之租金
      、管理費、電話費及水費等收據，確係再抗告人及家屬之
      生活支出，且再抗告人及妻張世娟並無執行業務所得及對
      世盟公司之投資款等，系爭扣押債權確為再抗告人及家屬
      生活維持最低在客觀上不可缺少者，原裁定認定事實顯有
      錯誤，故而適用法規顯有錯誤，爰為再抗告云云。經查所
      謂適用法規顯有錯誤並不包括漏未斟酌證據及認定事實錯
      誤之情形在內，亦不包括取捨證據失當（最高法院63年台
      上字第880號判例及71年度台再字第209號判決參照），再
      抗告人所稱上開認定事實錯誤情形，難認本裁定適用法規
      顯有錯誤；況再抗告人亦未具體指摘本裁定適用法規有何
      顯然錯誤及敘明本裁定所涉及之法律上見解有何原則上之
      重要性，本院依法不得許可，揆諸首開說明，本件再抗告
      於法不合，應予駁回」。
    (三)聲請人對上開駁回再抗告之裁定提起抗告，經最高法院於
      94年7月21日以94年度台抗字第670號裁定駁回聲請人之抗
      告（見最高法院94年度台抗字第670號卷第52頁之民事裁
      定），於裁定理由欄詳載：「．．．本件抗告人（即聲請
      人）對於原法院所為抗告無理由之裁定再為抗告，係以：
      其原居住之台北市○○路○段123巷9弄15號6樓房屋於民
      國92年5月間遭法院拍賣，乃於同年7月間遷至台北市○○
      ○路○段90號13樓之4居住，該復興南路房屋雖係債務人世
      盟股份有限公司（下稱世盟公司）所在地，惟因世盟公司
      自87年間起即未營業，記載世盟公司該址之租金、管理費
      、電話費、水費等收據，確係抗告人及其家屬之生活支出
      ，且抗告人及其妻張世娟並無執行業務所得及對世盟公司
      之投資款等，系爭扣押債權確為抗告人及其家屬生活維持
      最低在客觀上不可缺少者。原裁定認定事實顯有錯誤，故
      而適用法規顯有錯誤云云，為其論據。原法院以抗告人再
      為抗告所陳理由均屬認定事實是否錯誤情形，並無適用法
      規顯有錯誤，及所涉及之法律見解具有原則上重要性之情
      事，因認其再抗告不應許可，以裁定予以駁回，經核於法
      洵無違誤。抗告論旨，指摘原裁定不當，求予廢棄，非有
      理由」。
    (四)綜上，足見原確定裁定、本院駁回聲請人再抗告之裁定及
      最高法院94年度台抗字第670號之裁定，均就聲請人之住
      居所為事實上之認定，且就聲請人所提出之證物為斟酌，
      並無民事訴訟法第496條第1項第6款「當事人知他造之住
      居所，指為所在不明而與涉訟者，得以再審之訴對於確定
      終局判決聲明不服」及第13款「當事人發現未經斟酌之證
      物或得使用該證物者，得以再審之訴對於確定終局判決聲
      明不服。但以如經斟酌可受較有利益之裁判者為限」規定
      得聲請再審之事由。又上開裁定亦無積極方面有適用法規
      不當之情形，消極方面有不適用最高法院判例、法規、證
      據法則之情事，聲請人亦不得依民事訴訟法第496條第1項
      第1款規定，聲請再審。且無民事訴訟法第497條「
      ．．．其經第二審確定之判決，如就足影響於判決之重要
      證物，漏未斟酌，．．．」規定得聲請再審之事由。且無
      民事訴訟法第496條第1項第11款「為判決基礎之民事、刑
      事、行政訴訟判決及其他裁判或行政處分，依其後之確定
      裁判或行政處分已變更者，．．．」規定得聲請再審之事
      由。是聲請人聲請再審，為無理由，應予駁回。
四、本件聲請再審為無理由，爰裁定如主文。
中　　華　　民　　國　　94　　年　　11　　月　　18　　日
                  民事第七庭審判長法　官　鄭三源
                                  法　官　黃嘉烈
                                  法　官　王聖惠
正本係照原本作成。
如不服本裁定，應於收受送達後10日內向本院提出抗告狀，並應
繳納抗告費新台幣１千元。
中　　華　　民　　國　　94　　年　　11　　月　　22　　日
                                  書記官　陳樂觀
